臺灣高等法院高雄分院刑事判決　　　　100年度上訴字第113號
上　訴　人
即　被　告　何加慶
上列上訴人因毒品危害防制條例案件，不服臺灣高雄地方法院99
年度審訴字第3411號中華民國99年12月10日第一審判決（起訴案
號：臺灣高雄地方法院檢察署99年度毒偵字第4784號），提起上
訴，本院判決如下：
     主  文
上訴駁回。
     理  由
一、按不服地方法院之第一審判決而上訴者，須提出上訴書狀，
    並應敘述具體理由，上訴書狀未敘述上訴理由者，應於上訴
    期間屆滿後20日內補提理由書於原審法院。逾期未補提者，
    原審法院應定期間先命補正。但上訴書狀已敘述理由，惟所
    敘述者非屬具體理由，則屬不符上訴之法定程式，由第二審
    法院以其上訴不合法律上程式，判決駁回，不生定期命補正
    之問題，刑事訴訟法第350 條第1 項、第361 條、第362 條
    、第367 條定有明文。
二、次按，上開所稱「上訴書狀應敘述具體理由」，係指須就不
    服之判決為具體之指摘而言，如僅泛稱原判決認事用法不當
    或採證違法、判決不公等，均非具體理由（法院辦理刑事訴
    訟案件應行注意事項第162 點參照）；復按所謂具體理由，
    必係依據卷內既有訴訟資料或提出新事證，指摘或表明第一
    審判決有何採證認事、用法或量刑等足以影響判決本旨之不
    當或違法，而構成應予撤銷之具體事由，始克當之（例如：
    依憑證據法則具體指出所採證據何以不具證據能力，或依憑
    卷證資料，明確指出所為證據證明力之判斷如何違背經驗、
    論理法則）；倘僅泛言原判決認定事實錯誤、違背法令、量
    刑失之過重或輕縱，而未依上揭意旨指出具體事由，或形式
    上雖已指出具體事由，然該事由縱使屬實，亦不足以認為原
    判決有何不當或違法者（例如：對不具有調查必要性之證據
    ，法院未依聲請調查亦未說明理由，或援用證據不當，但除
    去該證據仍應為同一事實之認定），皆難謂係具體理由，俾
    與第二審上訴制度旨在請求第二審法院撤銷、變更第一審不
    當或違法之判決，以實現個案救濟之立法目的相契合，並節
    制濫行上訴」（最高法院97年度台上字第892 號判決意旨參
    照）。是如上訴理由書狀並未依據卷內訴訟資料，具體指摘
    原判決認事用法有何違法或不當之情形，即屬上訴未敘述具
    體理由。
三、另按刑之酌減、量定及定執行刑等，為法院依實體法或程序
    法等相關規定，得依職權審酌、自由裁量之事項，不得任意
    指摘，必須具體表明原審判決所為自由裁量之行使，未合乎
    法律之目的，違背內部性界限，而屬權利濫用之違法，或違
    反比例原則、平等原則、公平正義等法則，始足當之，否則
    非屬具體理由，可逕由程序上予以駁回（最高法院71年3 月
    2 日71年度第3 次刑事庭會議決議三之意旨參照）。
四、本件上訴人即被告何加慶（下稱被告）因犯施用第一級毒品
    罪及犯施用第二級毒品罪，均累犯，經原審分別判處有期徒
    刑玖月、伍月，並定應執行有期徒刑壹年在案。而被告於上
    訴期間之99年12月30日向原審法院提出上訴狀，上訴理由略
    以：「被告今年四月才重獲自由，因無一技之長，想找工作
    又處處碰壁，因眾人歧視之眼光，導致被告心灰意冷，試問
    一位年已早過不惑之年的更生人，於此時能輕易的抗拒外來
    的誘惑嗎？被告對自身的未來，有著許多莫名的恐懼及無力
    感，只因一時的交友不慎，才又藉助毒品來麻痺自己，然而
    觸法已是事實，只懇求鈞院能體恤、同情被告一時的無知，
    給予被告輕判的機會。被告除本案外，另還有兩件違反毒品
    危害防制條例之案件，尚未審理判決，如本案未予改判輕刑
    ，另二案恐另加重刑期，望鈞院本著同情憐憫之心，斟酌刑
    度，給予被告機會法外施恩。被告已完全戒除毒癮，並在自
    身居住的社區裡，擔任志工，及守望相助巡守員，望所做之
    事或多或少能彌補自己過去所做的錯事，並對社會付出一丁
    點力量，況且被告於警方盤問時，配合並坦承一切，祈請鈞
    院基於此點能斟酌刑度，給予機會，綜上所陳，被告情況實
    有同情之處，法令條文是死的，但能否給予被告機會只在一
    念之間，懇求鈞院衡量，並給予被告自新之機會」等語。
五、經查，原審量刑之裁量，已審酌：「被告前已因施用毒品案
    件經強制戒治，猶未徹底戒除毒癮，足認其並無戒除毒害之
    決心，本不宜寬貸，惟念其施用毒品乃自戕一己之身體健康
    ，並具有病患性人格之特質，其行為本身對社會所造成之危
    害並非直接、鉅大及其坦承施用第一、二級毒品犯行」等一
    切情狀，就刑法第57條所定各項量刑之事由及情狀，均已詳
    加斟酌，尤其對被告有利之事項（即施用毒品行為，乃自戕
    一己之身體健康，並具有病患性人格之特質，其行為本身對
    社會所造成之危害並非直接或鉅大，及被告犯後坦承等），
    更特別加予斟酌，而對被告為有利之裁量。本院參酌被告前
    已因施用毒品案件，經原審裁定送觀察勒戒後，認有繼續施
    用毒品之傾向，再裁定令入戒治處所施以強制戒治，於91年
    6月6日強制戒治執行完畢，由檢察官為不起訴處分確定。又
    因施用毒品案件，經原審判處有期徒刑10月確定，嗣經法院
    裁定減為有期徒刑5月確定，並於97年6月20日縮刑期滿執行
    完畢，復為本案之施用第一、二級毒品犯行，以上有台灣高
    等法院被告前案紀錄表在卷可憑，顯見被告既無戒除施用毒
    品之堅定決心，且未從先前多次之施用毒品犯行，所經歷之
    偵查、審判、入監服刑等歷程，而習得教訓等情，認本案原
    審量處之刑度及所定之執行刑，尚屬罪刑相當，原審量刑之
    裁量，亦合乎法律之目的，未違背內部性界限，無權利濫用
    之違法，及違反比例原則、平等原則、公平正義等法則甚明
    。被告上訴意旨所指自己係已過不惑之年的更生人，找工作
    不順，致心灰意冷，一時交友不慎，無知受誘惑而再施用毒
    品，玆已完全戒除毒癮，在社區擔任志工，彌補自己過去所
    做的過錯，本案警察盤問時，被告配合且坦承一切等，核既
    未依據卷內既有訴訟資料或提出新事證，指摘或表明第一審
    判決有何採證認事、用法或量刑等足以影響判決本旨之不當
    或違法，而構成應予撤銷之具體事由，且亦未依憑卷證資料
    ，明確指出原審所為證據證明力之判斷如何違背經驗、論理
    法則，被告所提出之上訴理由書狀，顯未具備應「敘述具體
    理由」之要件甚明。
六、綜上所述，被告所提出之上訴理由，並非依據卷內既有訴訟
    資料或提出新事證，具體指摘原判決上開採證認事、用法或
    量刑，有何足以影響判決本旨之不當或違法，而構成應予撤
    銷之具體事由，徒以「本案警察臨檢時，伊配合並坦承，因
    找工作不順，對未來有恐懼及無力感，且交友不慎，一時無
    知未能抗拒誘惑，而施用毒品，犯後已戒除毒癮，且擔任社
    區志工服務，以彌補自己過去的過錯，原審量過重」等，指
    摘原判決不當，請求撤銷原判決，改為從輕量刑之判決云云
    ，揆諸首揭說明，被告所提之前述上訴理由，核與刑事訴訟
    法第361條第2項所稱「具體理由」顯非相當，其上訴顯屬違
    背法律上之程式，應由本院依同法第367條前段、第372 條
    規定，不經言詞辯論，判決如主文。
據上論斷，應依刑事訴訟法第367 條前段、第372 條，判決如主
文。
中    華    民    國  100     年    1    月     21   日
                刑事第五庭    審判長法  官  曾永宗
                                    法  官  任森銓
                                    法  官  鍾宗霖
以上正本證明與原本無異。
除施用第二級毒品犯行外，如不服本判決應於收受本判決後10日
內向本院提出上訴書狀，其未敘述上訴理由者，並得於提起上訴
後10日內向本院補提理由書狀（應附繕本）。
中    華    民    國   100    年    1     月    21    日
                                    書記官  邱麗莉